臺灣橋頭地方法院行政訴訟判決
111年度交字第78號
原      告  曾繁華  
被      告  高雄市政府交通局

代  表  人  張淑娟  
訴訟代理人  蘇健義  
上列當事人間交通裁決事件，原告不服被告民國111年5月23日高
市交裁字第32-BPD248489號裁決書，提起行政訴訟，本院判決如
下：  
    主      文
原告之訴駁回。
訴訟費用新臺幣參佰元由原告負擔。
    事實及理由
一、程序事項：
　　本件為交通裁決事件，依兩造所述各節及卷內資料所示，本
    件事證已臻明確，本院認無經言詞辯論之必要，爰依行政訴
    訟法第237條之7之規定，不經言詞辯論而為判決。
二、事實概要：原告所有00-0000號自用小客車（下稱系爭車輛
    ）於民國111年1月27日7時3分許，在高雄市草衙二路因「不
    依規定駛入來車道」交通違規，經民眾提供採證影片向警政
    機關提出檢舉，由高雄市政府警察局前鎮分局（下稱舉發機
    關）查明違規屬實後逕行舉發，填掣高市警交相字第BPD248
    489號舉發違反道路交通管理事件通知單（下稱系爭舉發違
    規通知單），原告不服舉發，曾於111年3月18日提出陳述，
    經舉發單位查復：舉發無誤。原告仍不服，被告遂依據道路
    交通管理處罰條例（下稱處罰條例）第45條第1項第3款、第
    63條第1項第1款暨違反道路交通管理事件統一裁罰基準及處
    理細則(下稱處理細則）第45條規定，開立本件裁決書，裁
    處原告「罰鍰新臺幣（下同）900元整之處分（下稱原處分
    ）」，原告不服，提起本訴。
三、原告主張：由檢舉人提出之檢舉影片（下稱系爭影片）可知
    ，檢舉人以有害駕駛安全的方式尾隨系爭車輛錄影蒐證，致
    錄影原告跨越雙黃線同時，檢舉人尾隨之車輛也跨越雙黃實
    線行駛，應禁止使用系爭影片為證據，以避免檢舉人恣意違
    規蒐證，系爭影片應不具證據能力。從而舉發機關以無證據
    能力之系爭影片裁罰原告顯有違誤。檢舉人車輛違規跨越雙
    黃實線，舉發機關卻只舉發原告違規，忽視檢舉人同案違規
    事實，違反正當行政程序等語，被告未詳查檢舉人車輛違規
    ，援引舉發機關查復內容，逕以裁罰原告，實屬不當等語，
    並聲明：原處分撤銷。
四、被告則以：
（一）本件原告之違規事實有高雄市政府警察局前鎮分局111年6
      月9日高市警前分交字第11172017400號、111年4月25日高
      市警前分交字第11171200600號函及系爭影片附卷可稽，
      故原告之違規事實，洵堪認定。
（二）原告雖辯稱「檢舉人同時跨越雙黃線行駛，該影像不具證
      據能力」，惟按道路交通安全規則第97條第1項規定：「
      汽車在未劃設慢車道之雙向二車道行駛時，應依下列規定
      ：均應在遵行車道内行駛。在劃有分向限制線之路段，不
      得駛入來車之車道内。在劃有行車分向線之路段，超車時
      得駛越，但不能並行競駛」。經檢視採證照片可見：畫面
      時間07:03:51-系爭車輛行駛草衙二路近明衙路口時，跨
      越分向限制線（雙黃實線），違規屬實。
（三）另觀諸處罰條例第7條之1規定「對於違反本條例之行為者
      ，民眾得敘明違規事實或檢具違規證據資料，向公路主管
      或警察機關檢舉，經查證屬實者，應即舉發」，其立法理
      由為：「由於警力有限及民眾取巧違規成性，為交通秩序
      混亂原因之一，民眾如能利用適當管道檢舉交通違規，除
      可彌補警力之不足外，亦將產生極大之嚇阻效果」，意指
      藉由民眾檢舉，提供員警查證之線索，尚無對外發生何法
      律效果，依上開規定，民眾檢具違規證據資料，尚須經主
      管或警察機關查證屬實，始得舉發，進而對外發生法律效
      果。又舉發機關受理民眾檢舉違反道路交通管理事件，經
      查證後依規定掣製舉發違反道路交通管理事件通知單，係
      屬上開處理細則第10條第2項第5款之民眾檢舉態樣。
（四）又觀系爭影片所載違規日期、違規時間及處理情形均記載
      清楚明確，嗣確經有員警查證處理，是該檢舉之真實性已
      無疑義。又系爭影片畫面係錄影設備之機械作用，乃真實
      保存當時錄影之真實内容所得，再由檢舉人將影片傳送警
      政機關，並非憑人之記憶轉述或事後排演而成，且與本案
      違規具事實關連性，並經員警檢視無誤，其影像尚無偽造
      或變造之疑，内容亦屬合理、正常，自得作為本件是否為
      合法裁決之憑據。經查原告前揭111年1月27日之違規行為
      ，係由檢舉人於違規人行為終了日（111年1月27日）起7
      日内（檢舉日：111年1月27日）檢具科學儀器取得之蒐證
      影片證據資料，向警政機關提出檢舉，經員警查證屬實而
      逕行舉發，則本件舉發程序於法即無不合。是原告於前揭
      時間、地點確有「不依規定駛入來車道」之違規事實，被
      告據以裁處，洵無不合，並聲明：原告之訴駁回。
五、本院之判斷：
（一）按民眾對於下列違反本條例之行為者，得敘明違規事實並
      檢具違規證據資料，向公路主管或警察機關檢舉：…公路
      主管機關或警察機關對於第一項之檢舉，經查證屬實者，
      應即舉發。但行為終了日起逾7日之檢舉，不予舉發，處
      罰條例第7條之1第1、2項定有明文。次按汽車駕駛人，爭
      道行駛有下列情形之一者，處新臺幣600元以上1,800元以
      下罰鍰：三、不依規定駛入來車道；汽車駕駛人有下列各
      款所列條款之一者，除依原條款處罰鍰外，並予記點：一
      、有第45條情形者，記違規點數1點，處罰條例第45條第1
      項第3款、第63條第1項第1款分別定有明文。
（二）經查，原告於前揭時地不依規定駛入來車道之行為，經民
      眾檢具行車紀錄器影像檢舉，由舉發機關逕行舉發等情，
      有系爭舉發違規通知單、原處分、職務報告、採證光碟附
      卷可參，為兩造所不爭執，且採證光碟之系爭影片經本院
      當庭勘驗，畫面07：03：52-07：03：53系爭車輛跨越雙
      黃實線後進入路口，有勘驗報告在卷可稽（見本院卷第11
      1至115頁），足見系爭車輛跨越雙黃實線，不依規定駛入
      來車道，有違反處罰條例第45條第1項第3款之規定甚明。
（三）原告雖主張檢舉人行駛路線相同，亦違規屬實，系爭影片
      不具證據能力，舉發機關忽視檢舉人違規事實，違反正當
      行政程序等語，惟查，處罰條例於86年1月間修正時，增
      訂第7條之1關於民眾檢舉之規定，觀諸其立法說明：「由
      於警力有限及民眾取巧違規成性，為交通秩序混亂原因之
      一，民眾如能利用適當管道檢舉交通違規，除可彌補警力
      之不足外，亦將產生極大之嚇阻效果。」可知此一規定之
      目的乃係在追求重要之公共利益，且所採取之手段（建立
      民眾舉發制度）亦有助於立法目的之達成。又依該條規定
      ，民眾提出檢舉後，公路主管或警察機關仍應本於法定職
      權「查證屬實」後，方得舉發，非謂一經民眾檢舉，公路
      主管或警察機關即有舉發之義務，是民眾向公路主管或警
      察機關檢舉其他人民之違規事實，乃在促使該等機關發動
      職權，至於行政機關是否發動調查或取締違規之程序，仍
      應由該機關為合義務性之裁量；且經檢舉之違規行為，多
      係他人偶然目睹，再於事後檢具違規證據資料，向公路主
      管或警察機關檢舉，不論是證據資料之蒐集或提出檢舉，
      均非屬持續性侵擾私人活動領域及個人資訊自主之行為，
      對於違規人或被檢舉人之自由或權利難認有何侵害，或其
      侵害亦甚為輕微（至於違規人事後受交通主管機關裁罰，
      乃屬另事），是立法採用上開民眾舉發制度制訂處罰條例
      第7條之1規定，尚與比例原則無違。而行車紀錄器僅係將
      影像透過鏡頭及感光、儲存設備予以記錄、存檔，以利於
      保存交通違規發生之當下，藉以彌補警力之不足，尚非如
      雷達測速儀、呼氣酒精濃度測試器等涉及量測數據而需經
      度量衡檢驗或校正，方得以判定實際之違規事實，自無須
      由經濟部標準檢驗局檢驗合格，為其檢舉合法性之依據，
      系爭影片之畫面內容屬自然拍攝、完整呈現，無人為造作
      扭曲或修圖的跡象，難認有造假情事，自得採為證據，由
      公路主管或警察機關本於法定職權查證屬實後，予以舉發
      。況原告主張檢舉人車輛亦跨越雙黃實線違規等情，惟行
      車紀錄器之鏡頭為廣角鏡頭，系爭影片畫面中顯示檢舉人
      車輛引擎蓋左上方即為雙黃線位置，係因廣角鏡頭拍攝角
      度所致（見本院卷第111至115頁），實難據此認定檢舉人
      車輛有跨越雙黃實線。又行政行為，非有正當理由，不得
      為差別待遇，行政程序法第6條定有明文，此即行政法上
      之平等原則。然行政機關若怠於行使權限，致使人民因個
      案違法狀態未排除而獲得利益時，該利益並非法律所應保
      護之利益，因此其他人民不能要求行政機關比照該違法案
      例授予利益，亦即人民不得主張「不法之平等」（最高行
      政法院92年度判字第275號判決意旨參照），則縱檢舉人
      車輛有跨越雙黃實線之違規行為，原告亦不得主張依不法
      之平等，而認舉發機關違反正當行政程序，故原告所為主
      張，均非可採。
六、綜上所述，原告確有於上開時、地「不依規定駛入來車道」
    之違規行為，被告依處罰條例第45條第1項第3款、第63條第
    1項第1款及處理細則第45條規定，裁處原告罰鍰900元，並
    記違規點數1點，核無違誤，原處分即無違法，原告訴請撤
    銷為無理由，應予駁回。
七、本件判決基礎已臻明確，兩造其餘之攻擊防禦方法及訴訟資
    料經本院斟酌後，核與判決不生影響，無一一論述之必要，
    併予敘明。
八、本件第一審裁判費為300元，應由原告負擔，爰確定第一審
    訴訟費用額如主文第2項所示。
九、據上論結，本件原告之訴為無理由，依行政訴訟法第237條
    之7、第237條之8第1項、第98條第1項前段，判決如主文。
中　　華　　民　　國　　111 　年　　9 　　月　　1 　　日
　　　　　　　　　行政訴訟庭　法　官　王碩禧
以上為正本係照原本作成。
如不服本判決，應於判決送達後20日內，向本院提出上訴狀並表
明上訴理由（原判決所違背之法令及其具體內容或依訴訟資料可
認為原判決有違背法令之具體事實），其未載明上訴理由者，應
於提出上訴後20日內向本院補提理由書（上訴狀及上訴理由書均
須按他造人數附繕本，如未按期補提上訴理由書，則逕予駁回上
訴），並應繳納上訴裁判費新臺幣750 元。
中　　華　　民　　國　　111 　年　　9 　　月　　1 　　日
　　　　　　　　　　　　　　　書記官　陳韋伶